臺灣高等法院刑事判決
109年度上訴字第1807號
上  訴  人  
即  被  告  林建宏


指定辯護人  姚宗樸律師（義務辯護）
上列上訴人因違反槍砲彈藥刀械管制條例等案件，不服臺灣新北
地方法院108年度訴字第647號，中華民國109年3月12日第一審判
決（起訴案號：臺灣新北地方檢察署108年度偵字第9891號、第1
1628號），提起上訴，本院判決如下：
    主  文
原判決關於林建宏犯附表一編號3之罪及其定應執行刑，附表一
編號1、2各罪沒收部分均撤銷。
林建宏犯未經許可，持有可發射子彈具有殺傷力之槍枝罪，累犯
，處有期徒刑參年肆月，併科罰金新臺幣肆萬元，罰金如易服勞
役，以新臺幣壹仟元折算壹日。
扣案如附表二編號1、附表三編號1、3所示之物沒收。
其他上訴駁回。
林建宏上開撤銷改判與上訴駁回之不得易科罰金（附表一編號1
）部分，應執行有期徒刑肆年，併科罰金新臺幣陸萬元，罰金如
易服勞役，以新臺幣壹仟元折算壹日。
    犯罪事實
一、林建宏㈠明知可發射子彈具有殺傷力之改造手槍及具有殺傷
    力之子彈，均屬管制物品，未經主管機關許可，不得持有、
    寄藏之，竟仍基於未經許可寄藏可發射子彈具殺傷力之改造
    手槍及子彈之犯意，於民國108年3月16日某時，在新北市○○
    區○○路000巷○○○○○○○○號「怪獸」之成年友人委託，代為保
    管如附表二編號1所示具有殺傷力之改造手槍1把（槍枝管制
    編號：0000000000號）、附表二編號2、4所示具殺傷力之子
    彈5顆（附表二編號3所示之子彈不具殺傷力，不另為無罪諭
    知，詳後述），並將之藏放在其新北市○○區○○路00巷0弄0號
    住處之同址5樓內。㈡嗣於108年3月29日晚間7時15分許，林
    建宏因受蔡宗義所邀，前往新北市○○區○○路00號前，向莊璟
    鵬質問物品失竊一事，遂自行攜帶上開改造手槍及子彈外出
    。到場後因蔡宗義突然持甩棍毆擊莊璟鵬（蔡宗義涉犯傷害
    罪部分，經原審判處有期徒刑3月確定），林建宏為制止莊
    璟鵬與蔡宗義再發生衝突，竟另萌生恐嚇危害安全之犯意，
    取出其內裝填子彈之上開改造手槍，作勢拉滑套，以此加害
    生命、身體之方式恫嚇莊璟鵬，使其心生畏懼，致生危害於
    安全。惟此際林建宏所持上開改造手槍不慎走火，誤擊路旁
    機車，子彈貫穿該機車左後照鏡（毀損部分未據告訴），林
    建宏見事態擴大，旋撿拾上開已擊發子彈之彈殼離去，過程
    中，林建宏不慎掉落未擊發之子彈1顆在場。嗣員警獲報到
    場，當場扣得上開未擊發之子彈1顆（即附表二編號2⑶、⑷其
    中1顆），林建宏則於108年3月29日晚間8時15分許，在有偵
    查犯罪權限之機關或公務員查知其行為人身分前，主動返回
    案發現場，向在場採證之員警供承為上開犯行之行為人而自
    首接受裁判，並帶同員警至上開改造手槍及子彈藏放處，查
    獲而報繳如附表二編號1所示槍枝及編號2除原已為警在場扣
    得之子彈1顆外之其餘子彈，而為警查悉全情。
二、林建宏於108年4月初某日，在新北市○○區○○路00號7弄1號住
    處，發現某身分不詳之人置於該處如附表三編號1所示之改
    造手槍1枝（槍枝管制編號：0000000000號）及附表三編號2
    所示具殺傷力之子彈3顆（另1顆不具殺傷力，不另為無罪諭
    知，詳後述）後，竟基於未經許可持有可發射子彈具殺傷力
    之改造手槍及子彈之犯意，持有該等改造手槍及子彈，並以
    黑色手提包裝盛後攜帶外出。於108年4月18日上午6時29分
    許，林建宏進入新北市○○區○○路0段000號7-11便利商店提款
    時，不慎將該黑色手提包連同其內槍枝、子彈遺忘在自動櫃
    員機上。嗣因該便利商店店員發現後，報警處理，而由警方
    扣得附表三編號1所示之改造手槍1枝、編號3⑴及⑵①所示具殺
    傷力之子彈3顆及編號3之手提包1個，並調閱監視器畫面，
    查獲林建宏到案，而悉上情。
三、案經莊璟鵬訴由新北市政府警察局蘆洲分局報告臺灣新北地
    方檢察署檢察官，暨新北市政府警察局林口分局報告同署檢
    察官偵查起訴。 　　
    理  由
壹、證據能力
    本判決認定犯罪事實所引用之供述及非供述證據，並無證據
    證明係公務員違背法定程序所取得，上訴人即被告林建宏（
    下稱被告）經合法傳喚，無正當理由而未到庭，但其於原審
    時對於證據能力，除爭執證人汪明男之警詢外，其餘均無爭
    執，而檢察官及指定辯護人對於證據能力亦無爭執（本院卷
    第144至146頁），本院審酌該等證據資料製作時之情況，亦
    無違法不當及證明力明顯過低之瑕疵，認作為證據應屬適當
    ，依刑事訴訟法第158條之4反面解釋及第159條至第159條之
    5規定，均有證據能力。至於被告於原審所爭執證人汪明男
    警詢之證據能力，未引為認定被告有罪之積極證據，故不贅
    論其證據能力之有無。
貳、實體方面
一、認定犯罪事實所憑之證據及理由
　㈠事實欄一、㈠㈡部分
　⒈事實欄一、㈠㈡所示犯行，業據被告於警詢、偵查及原審審理
    中坦承不諱（108年度偵字第9891號卷〈以下稱偵卷一〉第13
    至21頁、第149至155頁，原審卷第206頁），核與證人即告
    訴人莊璟鵬（偵卷一第38頁）、證人即在場人林鈺婷（偵卷
    一第45至48頁）、證人即同案被告蔡宗義（偵卷一第165至1
    69頁）於警詢中之證述大致相符，且有現場蒐證暨扣押物照
    片19張（偵卷一第93至102頁）在卷及如附表二編號1、2所
    示之槍枝及子彈扣案可證。而上開槍枝及子彈經送請內政部
    警政署刑事警察局鑑定，結果認：「一、送鑑手槍1枝（槍
    枝管制編號：0000000000號），認係改造手槍，由仿半自動
    手槍製造之槍枝，換裝土造金屬槍管而成，擊發功能正常，
    可供擊發適用子彈使用，認具殺傷力。二、送鑑子彈5顆，
    其中1顆子彈不具底火、火藥，依現狀認不具殺傷力，其餘
    鑑定情形如下：㈠1顆，認係非制式子彈，由金屬彈殼組合直
    徑約9.0mm金屬彈頭而成，經試射，可擊發，認具殺傷力。㈡
    1顆，認係非制式子彈，由口徑9mm制式空包彈組合直徑約8.
    7mm金屬彈頭而成，經試射，可擊發，認具殺傷力。㈢2顆，
    認均係非制式子彈，由金屬彈殼組合直徑約9.0mm金屬彈頭
    而成，彈底均發現有撞擊痕跡，採樣1顆試射，可擊發，認
    具殺傷力。」等節，有該局108年6月12日刑鑑字第10800318
    15號鑑定書1份暨所附槍枝及子彈照片12張（偵查卷一第289
    至294頁）在卷可佐。嗣本院將上開未經試射之子彈1顆送鑑
    定，經試射，可擊發，認具殺傷力，有該局109年9月17日刑
    鑑字第1090096131號函在卷可憑（本院卷第167頁）。
　⒉再本次犯行中，被告曾於現場開槍擊發如附表二編號4之子彈
    1顆，因子彈已經擊發，彈殼並為其撿拾離去，雖無法直接
    就子彈彈殼內之火藥數量及試射結果判斷其殺傷力，惟槍砲
    彈藥刀械管制條例關於槍、彈殺傷力之定義，實務上係以在
    最具威力的適當距離，以彈丸可穿入人體皮肉層之動能為基
    準，而彈丸單位面積動能達20焦耳/平方公分時，即足以穿
    入人體皮肉層，可認定為有殺傷力。再酌以內政部警政署刑
    事警察局關於測試各式子彈殺傷力之「試射法」操作內容，
    係依子彈外觀型式結構等分類後，分別採樣三分之一，並以
    該局「子彈試射設備」進行試射，以一厚0.65mm監測板（鋁
    板）檢測，若子彈試射擊發後之彈頭（丸）可完全穿透該監
    測板，則認具有殺傷力，此有前開鑑定書所附之槍彈鑑定方
    法說明（偵卷一第294頁）可稽。而被告開槍擊發如附表二
    編號4之子彈1顆，當場並已貫穿路旁機車左後照鏡，鏡面及
    後照鏡外殼均已明顯毀損等情，有現場蒐證照片7張（偵卷
    一第99至102頁）可證，堪認上開子彈，亦應足以穿入人體
    之皮肉層或顯較機車後照鏡為薄之監測板，而對人體構成傷
    害，足認該顆由被告林建宏所寄藏、持有之子彈，亦具有殺
    傷力無訛。
　⒊綜上，被告林建宏此部分任意性自白，核與卷內之證據相符
    ，足以採認。是其此部分恐嚇及寄藏槍枝、子彈之犯行事證
    均屬明確，堪予認定。
　㈡事實欄二部分： 
　　事實欄二所示犯行，業據被告林建宏於警詢、偵查及原審審
    理中所坦認（108年度偵字第11628號卷〈以下稱偵卷二〉第13
    至16頁、第129至133頁，原審卷第206至207頁），並有便利
    商店監視器錄影畫面截圖11張（偵卷二第73至78頁），行車
    記錄器錄影畫面截圖及蒐證照片4張（偵卷二第79頁、第80
    頁）在卷足參，另有如附表三編號1、2所示之槍枝及子彈扣
    案可證。而經員警就上開槍枝採檢DNA送型別鑑定，於採自
    手槍滑套之轉移棉棒檢出之男性DNA-STR型別，鑑定結果與
    被告林建宏之DNA-STR型別相符乙節，有新北市政府警察局1
    08年6月17日新北警鑑字第1081140397號鑑驗書1份（原審卷
    第65頁、第66頁）可證。又上開槍枝及子彈經送請內政部警
    政署刑事警察局鑑定，結果認：「一、送鑑手槍1枝（槍枝
    管制編號：0000000000號），認係改造手槍，由仿半自動手
    槍製造之槍枝，換裝土造金屬槍管而成，擊發功能正常，可
    供擊發適用子彈使用，認具殺傷力。二、送鑑子彈4顆，認
    均係非制式子彈，由金屬彈殼組合直徑約8.9mm金屬彈頭而
    成，採樣1顆試射，可擊發，認具殺傷力。」等節，有該局1
    08年4月26日刑鑑字第1080037918號鑑定書1份暨所附槍枝及
    子彈照片6張（偵查卷二第141至144頁）附卷可佐。嗣本院
    將上開未經試射之子彈3顆送鑑定，均經試射，2顆可擊發，
    認具殺傷力，1顆無法擊發，認不具殺傷力，有該局109年9
    月17日刑鑑字第1090096131號函在卷可憑（本院卷第167頁
    ）。從而，堪認被告林建宏之上開自白亦與事實相符，應可
    採信，被告此部分犯行亦屬明確，足以認定。
二、論罪
　㈠按被告行為後，槍砲彈藥刀械管制條例於109年6月10日修正
    公布，並於同月12日施行生效。參酌槍砲彈藥刀械管制條例
    之修正說明略以：鑒於現行查獲具殺傷力之違法槍枝，多屬
    非制式槍枝，可遠距離致人死傷，且殺傷力不亞於制式槍枝
    ，對人民生命、身體、自由及財產法益之危害，實與制式槍
    枝無異；又非制式槍枝之取得成本遠低於購買制式槍枝，且
    製造技術門檻不高、網路取得改造資訊容易，導致非制式槍
    枝氾濫情形嚴重，若區分制式與否而分別適用第7條或第8條
    處罰，將使不法分子傾向使用非制式槍砲從事不法行為，以
    規避第7條較重之刑責，無異加深不法分子大量使用非制式
    槍砲之誘因，為有效遏止持非制式槍砲進行犯罪情形，非制
    式槍砲與制式槍砲罪責確有一致之必要。是依立法說明以觀
    ，本次槍砲彈藥刀械管制條例之修正目的，在於有效遏止持
    非制式槍砲進行犯罪，乃認非制式槍砲與制式槍砲之罪責有
    一致之必要，故於槍砲彈藥刀械管制條例第4條、第7條至第
    8條均增加「制式或非制式」之構成要件，亦即不分制式或
    非制式，凡屬第7條所列各類槍枝型式之槍枝，有殺傷力者
    ，概依第7條規定處罰。是以，寄藏、持有「改造手槍」之
    犯罪行為，於修法前原依其殺傷力是否與制式槍枝相當或超
    過，而分別依同條例第7條、第8條論處（最高法院100年度
    台上字第3724號判決參照），於修正後均改依同條例第7條
    處罰。查本案被告持有改造手槍之犯行，於修正後，該當於
    該條例第7條第4項之罪，則修正前該條例第8條第4項規定：
    「未經許可，持有、寄藏或意圖販賣而陳列第1項所列槍枝
    者，處3年以上10年以下有期徒刑，併科罰金新臺幣700萬元
    以下罰金。」、修正後該條例第7條第4項規定：「未經許可
    ，持有、寄藏或意圖販賣而陳列第1項所列槍砲、彈藥者，
    處5年以上有期徒刑，併科新臺幣1000萬元以下罰金。」，
    是修正後該條例第7條第4項之刑罰較修正前第8條第4項規定
    為重，經比較新、舊法，修正後之規定並未較有利於被告，
    依刑法第2條第1項前段之規定，自應適用被告行為時即修正
    前槍砲彈藥刀械管制條例第8條第4項之規定論處。至於同條
    例第12條第4項之規定均無修正，逕適用裁判時法。又刑法
    第305條固於108年12月25日修正公布，並於同年月27日施行
    生效，然該次修正僅係將該條第1項罰金刑刑度修正為「9,0
    00元以下罰金」，與修正前之罰金刑，依刑法施行法第1條
    之1第2項前段規定提高30倍後之刑度，並無差異，是關於該
    條第1項規定實質上並無法律效果及行為可罰性範圍之變更
    ，自無新舊法比較之問題，應依一般法律適用原則，適用裁
    判時法即現行刑法第305條之規定。
　㈡按寄藏與持有，均係將物置於自己實力支配之下，僅寄藏必
    先有他人之持有行為，而後始為之受寄代藏，故寄藏之受人
    委託代為保管，其保管之本身，亦屬持有，惟此持有係寄藏
    之當然結果，法律上自宜僅就寄藏之行為包括評價，不應另
    就持有予以論罪（最高法院74年台上字第3400號判例參照）
    ；寄藏與持有之界限，應以持有即實力支配係為他人或為自
    己而占有管領為判別準據（最高法院95年度台上字第3978號
    、97年度台上字第2334號判決意旨參照）。查被告係於108
    年3月16日，在新北市中和區景平路545巷，受友人「怪獸」
    之託，代為藏放如附表二所示之槍枝、子彈，迄至為警查獲
    為止乙節，業據被告於警詢及偵訊中供述在卷（偵卷一第15
    、151頁），堪認其於事實欄一、㈠之犯行，係為他人占有而
    受寄代藏上開扣案槍枝、子彈。核被告事實欄一、㈠所為，
    係犯修正前槍砲彈藥刀械管制條例第8條第4項未經許可寄藏
    可發射子彈具有殺傷力之改造手槍罪及（現行）同條例第12
    條第4項之未經許可寄藏子彈罪。至起訴意旨認被告係犯未
    經許可持有手槍、子彈罪，容有誤會，惟未經許可，寄藏與
    持有槍彈，縱犯罪之行為態樣有持有或寄藏之不同，然其論
    罪科刑之法條既屬相同，自不生變更起訴法條之問題。又被
    告於事實欄一、㈡之犯行，係犯刑法第305條恐嚇危害安全罪
    ；於事實欄二之犯行，係犯修正前槍砲彈藥刀械管制條例第
    8條第4項之未經許可持有可發射子彈具殺傷力之槍枝罪、（
    現行）同條例第12條第4項之未經許可持有子彈罪。
　㈢罪數
　⒈未經許可寄藏或持有槍枝、子彈，所侵害者為社會法益，其
    持有、寄藏之繼續，乃行為之繼續，亦即一經持有或寄藏，
    犯罪即成立，惟其犯罪繼續至持有或寄藏行為終了即為警查
    獲時為止，其前後持有、寄藏之行為，應以一持有或寄藏行
    為加以評價；如果持有或寄藏之客體種類相同（同為手槍，
    或同為子彈者），縱令持有之客體有數個（如數支手槍、數
    顆子彈），仍為單純一罪，不發生想像競合犯之問題。若同
    時持有或寄藏二不相同種類之客體（如同時持有或寄藏手槍
    及子彈），則為一行為觸犯數罪名之想像競合犯。是被告於
    事實欄一㈠之時間寄藏改造手槍、子彈之行為，及於事實欄
    二之時間持有改造手槍、子彈之行為，揆諸前揭說明，係屬
    繼續犯，各論以一罪。起訴意旨就被告所涉事實欄一、㈠所
    示犯行，雖未針對附表二編號4所示當場擊發之子彈1顆是否
    屬其寄藏而持有之子彈另行說明，惟此部分既與本院認定構
    成犯罪之寄藏子彈4顆（如附表二編號2）部分，均係被告同
    時受「怪獸」所託寄藏而取得，而與該次寄藏子彈犯行有單
    純一罪關係，且起訴意旨亦已載有被告開槍走火乙節，當認
    已敘明其持有該子彈1顆之事實，是本院自得併予審究。
　⒉被告同時寄藏事實欄一㈠所載之改造手槍、子彈，係以一行為
    同時觸犯修正前槍砲彈藥刀械管制條例第8條第4項、（現行
    ）同條例第12條第4項之罪，又同時持有事實欄二所載之改
    造手槍、子彈，係以一行為同時觸犯修正前槍砲彈藥刀械管
    制條例第8條第4項、（現行）同條例第12條第4項之罪，均
    為想像競合犯，應依刑法第55條，就事實欄一㈠所為，從一
    重論以修正前槍砲彈藥刀械管制條例第8條第4項未經許可寄
    藏可發射子彈具有殺傷力之改造手槍罪，事實欄一㈡所為，
    從一重論以修正前槍砲彈藥刀械管制條例第8條第4項未經許
    可持有可發射子彈具有殺傷力之改造手槍罪。
　⒊按未經許可持有、寄藏槍枝、子彈，其持有之繼續，為行為
    之繼續，亦即一經持有該槍彈，罪即成立，至其持有行為終
    了時，均論為一罪，不得割裂。則包括持有之寄藏該槍、彈
    行為，自亦為行為之繼續，其犯罪之完結須繼續至寄藏行為
    終了時為止，均只論為一罪。若以之犯他罪，兩罪間之關係
    如何，端視開始寄藏持有之原因為斷，如早已非法寄藏持有
    槍、彈，後另起意犯罪；或意圖犯甲罪而寄藏持有槍、彈，
    卻持以犯乙罪，均應以數罪併罰論處（最高法院93年度台上
    字第187號判決參照）。查被告於事實欄一所示行為中，既
    係寄藏槍枝及子彈後，另行起意持以遂行恐嚇犯行，參諸上
    開說明，自應論以數罪。從而，被告所犯事實欄一、㈠㈡及事
    實欄二所示未經許可寄藏可發射子彈具有殺傷力之槍枝罪、
    恐嚇危害安全罪及未經許可持有可發射子彈具有殺傷力之槍
    枝罪，犯意各別，行為互殊，應分論併罰。
  ㈣刑之加重減輕事由
　⒈刑法第47條第1項累犯加重
　　被告前因施用毒品案件，經臺灣新北地方法院以105年度審
    簡字第1642號判決處有期徒刑6月、3月確定，並定應執行有
    期徒刑8月確定；又因施用毒品案件，經同法院以105年度審
    簡字第5281號判決處有期徒刑6月確定，再經以105年度聲字
    第5538號裁定應執行刑為有期徒刑1年1月確定，接續另案執
    行，於106年5月24日縮短刑期假釋出監，嗣經撤銷假釋後入
    監執行殘刑8月又26日，而於108年1月9日執行完畢乙節，有
    本院被告前案紀錄表1份在卷可考。其於有期徒刑執行完畢
    後，5年內故意再犯本件有期徒刑以上之各罪，均為累犯，
    又參酌司法院釋字第775號解釋意旨，審酌被告前已因犯罪
    經法院判決科刑並執行完畢，卻未能謹慎守法，旋犯本案，
    刑罰反應力薄弱，縱於加重最低本刑之處斷刑範圍內再依後
    述審酌事項量處具體之宣告刑，並無罪刑不相當之情形，故
    均依刑法第47條第1項規定加重其刑。
　⒉刑法第62條自首及槍砲彈藥刀械管制條例第18條第1項前段自
    首並報繳全部槍彈
　　⑴按對於未發覺之罪自首而受裁判者，得減輕其刑。但有特
      別規定者，依其規定，刑法第62條定有明文。次按刑法第
      62條所規定之自首，以對於未發覺之罪，向有偵查權之機
      關或公務員自承犯罪，進而接受裁判為要件。所謂發覺，
      固非以有偵查犯罪權之機關或人員確知其人犯罪無誤為必
      要，而於對其發生嫌疑時，即得謂為已發覺；但此項對犯
      人之嫌疑，仍須有確切之根據得為合理之可疑者，始足當
      之，若單純主觀上之懷疑，要不得謂已發生嫌疑（最高法
      院96年度台上字第2137號判決意旨、72年台上字第641號
      判例意旨參照）。又槍砲彈藥刀械管制條例第18條第1項
      規定：犯本條例之罪自首，並報繳其持有之全部槍砲、彈
      藥、刀械者，減輕或免除其刑；其已移轉持有而據實供述
      全部槍砲、彈藥、刀械之來源或去向，因而查獲者，亦同
      。該條文乃刑法第62條但書所指之特別規定，自應優先適
      用該條例之規定。另上開關於報繳「全部」槍砲、彈藥、
      刀械之規定，其立法目的係因實質上或裁判上一罪之案件
      ，自首一部者其效力及於全部，為防杜別有居心之犯罪者
      ，藉本條自首之寬典，而逃避法律制裁，因而規定犯罪者
      必須報繳其全部槍砲、彈藥、刀械，方得邀減免其刑之寬
      典。
　　⑵查事實欄一、㈠㈡之犯行中，被告持有如附表二編號1、2、4
      所示之改造手槍及子彈，並攜帶至新北市○○區○○路00號前
      之案發現場，因槍枝走火後先行離去，嗣員警獲報到場處
      理，扣得被告於現場所掉落之子彈1顆，於尚不知何人為
      犯罪行為人前，被告即主動返回現場向警方供承為行為人
      ，自行向員警交待本案始末，並於108年3月30日上午2時3
      0分許，偕同警方其新北市○○區○○路00巷0弄0號住處之同
      址5樓，起出如附表二編號1所示之改造手槍1枝、附表二
      編號2所示子彈4顆之其中3顆（另有1顆即為掉落在新北市
      ○○區○○路00號前之犯罪現場遭查扣者，敘之如後）、附表
      二編號3所示不具殺傷力之子彈1顆乙情，有新北市政府警
      察局蘆洲分局刑事案件報告書（偵卷一第4頁）、被告之
      警詢筆錄（偵卷一第25至31頁）、自願受搜索同意書（偵
      卷一第75頁）各1份、現場蒐證暨扣案物照片共8張（偵卷
      一第93至96頁）在卷可參，足徵於被告返回現場自承其事
      前，司法警察就被告為他人寄藏並持有槍枝、子彈，進而
      涉犯恐嚇犯行一事，尚無確切根據而合理懷疑。被告在有
      偵查權之機關、公務員發覺前，向在場員警自承事實欄一
      、㈠㈡所示犯行，並報繳如附表二編號1所示改造手槍1把、
      如附表二編號2所示子彈4顆中之3顆，進而接受裁判，就
      事實欄一、㈡部分之恐嚇犯行，符合刑法第62條前段之規
      定，爰減輕其刑。至於事實欄一、㈠之犯行，被告寄藏之
      子彈中，雖有其中1顆遺留在新北市○○區○○路00號前之犯
      罪現場，先行為警查扣，另有如附表二編號4所示子彈1顆
      已於現場擊發，致被告無從主動報繳，惟該等子彈既已脫
      離被告持有，並為警查扣或已擊發而失去效用，對社會已
      無危害，被告亦自首曾為其持有，基於上開規定係鼓勵犯
      罪者自新，解釋上應認被告就尚在其持有中之槍彈如數報
      繳，仍應有槍砲彈藥刀械管制條例第18條第1項前段之減
      輕或免除其刑之適用，且此為自首之特別規定，應優先適
      用。復考量本案業經警方勘察現場著手偵辦、被告受寄槍
      枝持犯恐嚇之情節、對社會治安之危害、被告自首報繳所
      能防止槍枝氾濫之程度等情，認尚不適宜免除其刑，爰依
      上開規定減輕其刑，並依刑法第66條後段之規定，得減輕
      至三分之二。
　⒊被告就前開事實欄一、㈠㈡所示犯行，分別有以上刑之加重及
    減輕事由，爰各依刑法第71條第1項之規定先加後減之。
　⒋本件無槍砲彈藥刀械管制條例第18條第4項、刑法第59條等規
    定減輕其刑之適用
　　⑴按犯槍砲彈藥刀械管制條例之罪，於偵查或審判中自白，
      並供述全部槍砲、彈藥、刀械之來源及去向，因而查獲或
      防止重大危害治安事件之發生者，減輕或免除其刑，該條
      例第18條第4項前段固有明文。然需因而查獲或防止重大
      危害治安事件之發生，始有獲邀減輕或免除其刑之可能。
      則供述自己持有之槍砲、彈藥取得之來源，必因而使偵查
      犯罪之檢、調人員，得以一併查獲相關涉案者；或因而防
      止他人利用該違禁物而發生重大危害治安之事件，始符減
      免其刑之要件（最高法院105年度台上字第324號判決意旨
      參照）。本案被告及其辯護人固主張被告就事實欄二所示
      犯行，於偵查、審理中均自白犯罪，且供出槍枝、子彈來
      源為友人汪明男等情，並提出錄音光碟1份，以證其前女
      友李郁庭曾受人在派出所之汪明男所託，轉知他人處理事
      實欄二所示犯行中之槍枝、子彈（如附表三編號1、2）一
      事。惟上情業據證人汪明男否認在卷（偵卷二第155至157
      頁），復經原審當庭勘驗上開錄音光碟檔案，錄音中之男
      女僅提及車輛處理一事，其間男子並無何等提及槍枝、子
      彈等情，此有原審勘驗筆錄暨附件勘驗光碟報告1份（原
      審卷第192頁、第225至228頁）可稽，而「車子」是否為
      雙方約定「槍枝」之代號，自對話內容無從判斷，難認汪
      明男確曾將如附表三編號1、2所示之槍枝、子彈寄交予被
      告藏放。雖證人即被告之妻林鈺婷另於原審證稱：汪明男
      曾對我說他如果出事情，就要幫忙他提出槍枝、子彈報繳
      以供減刑，而我聽到李郁庭跟他的錄音，提到交給「黑寶
      」也就是我來處理後，我就知道要去找槍枝、子彈，但是
      後來沒有找到云云（原審卷第186頁、第187頁），惟汪明
      男倘有報繳槍枝、子彈之意願，僅需向派出所在場員警提
      及即可，何需另輾轉且隱晦向他人提出，是其所證本乏可
      信之處。再證人林鈺婷除證稱汪明男有很多把槍等語（原
      審卷第190頁）外，經原審提示如附表三編號1所示槍枝，
      證人林鈺婷亦稱很像，但很難確定等語（原審卷第195頁
      ），是即令所謂汪明男交代其報繳槍枝、子彈一情，確有
      其事，亦不能證明此即為事實欄二所示犯行中之槍枝、子
      彈（如附表三編號1、2）。況此前被告供出汪明男為上開
      槍枝、子彈之來源後，經檢察官偵查後，認汪明男犯罪嫌
      疑不足，而以108年度偵字第11628號為不起訴處分，後經
      臺灣高等檢察署檢察長以108年度上職議字第7499號處分
      書駁回再議而確定乙情，有上開案號不起訴處分書、處分
      書各1份（偵卷二第175至177頁、第185至187頁）在卷可
      佐，足認偵查機關亦未因此查獲其槍彈來源即為汪明男，
      自與上揭槍砲彈藥刀械管制條例第18條第4項前段之規定
      之未符，故被告及辯護人執此請求減輕或免除其刑，即難
      認有據。
　　⑵復按刑法第59條規定之酌量減輕其刑，必須犯罪另有特殊
      之原因與環境，在客觀上足以引起一般同情，認為即使予
      以宣告法定最低度刑，猶嫌過重者，始有其適用。此所謂
      法定最低度刑，固包括法定最低本刑；惟遇有其他法定減
      輕之事由者，則應係指適用其他法定減輕事由減輕其刑後
      之最低度刑而言。倘被告別有法定減輕事由者，應先適用
      法定減輕事由減輕其刑後，猶認其犯罪之情狀顯可憫恕，
      即使科以該減輕後之最低度刑仍嫌過重者，始得適用刑法
      第59條規定酌量減輕其刑（最高法院100年度台上字第744
      號判決意旨參照）。查被告明知槍枝、子彈乃屬高度危險
      之物品，為維護社會大眾安全，非經主管機關許可不得擅
      自寄藏、持有，詎其先受託寄藏如附表二編號1、2、4之
      槍枝、子彈，又另起意持之為恐嚇犯行（事實欄一、㈠㈡）
      ，嗣不知悛悔，再隨身攜帶如附表三編號1、2所示之槍枝
      、子彈外出（事實欄二），對社會治安危害影響非可小覷
      ，是其本案犯罪之情節，並無特殊之原因與環境，於客觀
      上實不足以引起一般同情，並因而認即使予以宣告法定最
      低度刑，有猶嫌過重之情形，是其犯罪之情狀即無顯可憫
      恕之情，均無從以刑法第59條之規定酌減其刑。是辯護意
      旨此節，亦無可採。
三、上訴駁回部分（即事實欄一、㈠非法寄藏可發射子彈具有殺
    傷力之槍枝罪及事實欄一、㈡恐嚇罪部分）
　　原審以被告犯事實欄一、㈠犯行之事證明確，依想像競合犯
    之規定從一重論處後，依（修正前）槍砲彈藥刀械管制條例
    第8條第4項規定予以論罪科刑，且與事實欄一、㈡所犯恐嚇
    罪依數罪分論併罰，且均依累犯規定加重其刑，復就事實欄
    一、㈠依自首之特別規定即槍砲彈藥刀械管制條例第18條第1
    項規定減輕其刑，就事實欄一、㈡之恐嚇犯行則依刑法第62
    條前段規定減輕其刑，並以行為人責任為基礎，審酌刑法第
    57條事由，分別科處有期徒刑1年6月，併科罰金新臺幣3萬
    元，罰金如易服勞役，以新臺幣1,000元折算1日；恐嚇罪部
    分科處有期徒刑3月，如易科罰金，以新臺幣1,000元折算1
    日，核其認事用法及量刑均無不當，應予維持（至於判決時
    未及比較槍砲彈藥刀械管制條例之新舊法，由本院補充敘明
    之），被告上訴意旨以上開二罪不應依累犯加重其刑、應依
    刑法第59條酌減其刑，並指原審量刑過重等節，均無理由，
    已如前述，應予駁回。
四、撤銷原判決之理由（即事實欄二〈即附表一編號3〉非法持有
    可發射子彈具殺傷力之改造槍枝罪，及附表一編號1、2各罪
    沒收部分）及附表一編號3之罪之科刑
　㈠原審就事實欄二（即附表一編號3）非法持有可發射子彈具殺
    傷力之改造槍枝罪部分予以論罪科刑，並就本案扣案之槍枝
    、子彈予以沒收（原判決主文第三項），固非無見，惟查：
    被告犯附表一編號3非法持有可發射子彈具殺傷力之改造槍
    枝罪所持有具殺傷力之子彈數量應為3顆（詳「附表三編號2
    ⑴及⑵之①」），原審誤為4顆即有未合；又「附表二編號2、⑷
    」之子彈1顆與「附表三編號2、⑵之①」所示子彈2顆，雖具
    殺傷力，惟經本院囑託鑑定試射後，已失子彈效用而非違禁
    物，均不諭知沒收，原審未及審酌此部分沒收情事，亦有未
    洽。又刑法沒收新制將沒收定位為「刑罰及保安處分以外之
    法律效果，具有獨立性，而非刑罰（從刑）」，則在刑法沒
    收新制之規範下，沒收與犯罪行為人之罪刑宣告，即無傳統
    實務見解所稱罪刑不可分原則之適用，與罪刑宣告應可分離
    處理。被告就附表一編號1、2之罪，執同前理由，主張無累
    犯加重規定之適用，並應依刑法第59條規定酌減其刑，復指
    原審量刑過重云云，並無理由，已如前述，然因附表一編號
    3之事實認定有誤，附表一編號1、2各罪之沒收未及審酌前
    情，均有可議，仍應由本院併同事實二即附表一編號3之罪
    暨其定應執行刑部分均予撤銷改判。
　㈡爰以行為人之責任為基礎，就被告所犯事實欄二即附表一編
    號3之罪，審酌其無視法律禁令，非法持有如事實欄二所示
    本案改造手槍1枝、子彈3顆，已對社會治安造成潛在危險，
    衡以被告持有上開槍枝、子彈之數量，且此部分未持以從事
    犯罪行為，對社會安全秩序尚未造成具體實害，酌以被告犯
    後坦承犯行之犯後態度，及其犯罪動機、目的、自陳國中學
    歷之智識程度、經濟勉持之生活狀況等一切情狀（見警詢筆
    錄受詢問人欄），量處如主文第二項所示之刑，就併科罰金
    部分諭知易服勞役之折算標準。且就被告上開撤銷改判與上
    訴駁回之不得易科罰金（事實欄一㈠即附表一編號1）部分，
    斟酌其責任非難重複程度及對全體犯罪為整體之非難評價，
    暨前述各罪定應執行刑之外部界限，定應執行有期徒刑肆年
    ，併科罰金新臺幣陸萬元，罰金如易服勞役，以新臺幣壹仟
    元折算壹日。
五、沒收　
　㈠扣案之如附表二編號1、附表三編號1所示之改造手槍各1枝、
    如附表二編號2之非制式子彈各4顆、附表三編號2所示之非
    制式子彈各3顆，均具殺傷力，各係槍砲彈藥刀械管制條例
    所列管，未經許可不得持有之物，有上開內政部警政署刑事
    警察局之鑑定書（偵卷一第289至292頁、偵卷二第141頁、
    第142頁，本院卷第167頁）可稽，均屬刑法第38條第1項所
    規定之違禁物；而上開如附表二編號1、2所示之槍枝及子彈
    ，另為被告持之以犯事實欄一、㈡所示恐嚇危害安全犯行所
    用之物，皆屬刑法第38條第2項前段規定之供犯罪所用所用
    之物。然上開子彈部分均經送鑑定而試射擊發後已喪失子彈
    之效用，且該等子彈之形體已不復存在，無從宣告沒收外，
    其餘槍枝2把，應不問屬於犯罪行為人與否，皆依刑法第38
    條第1項宣告沒收。又如附表二編號3及附表三編號2、⑴之②
    所示子彈各1顆，因不具殺傷力，非屬違禁物，爰不予宣告
    沒收。另被告於事實欄一、㈡之犯行中，在現場擊發之附表
    二編號4之子彈1顆，亦已喪失子彈之效用，且彈殼當場經被
    告取走乙節，業據其於警詢中供述在卷（偵卷一第16頁），
    無事證認仍然存在，亦不為沒收之宣告。
　㈡扣案如附表三編號3所示之手提包1個，係用以裝盛事實欄二
    所示違禁槍枝及子彈所用之物，屬於被告並為供其持有槍枝
    及子彈犯行所用之物，應依刑法第38條第2項前段規定宣告
    沒收。
六、公訴意旨另認被告於事實欄一、㈠之犯行中，就其中所持有
    如附表二編號3所示之子彈1顆，涉犯槍砲彈藥刀械管制條例
    第12條第4項之未經許可持有子彈罪嫌；於事實欄二之犯行
    中，就其中所持有如附表三編號2、⑴之②所示之子彈1顆，亦
    涉犯槍砲彈藥刀械管制條例第12條第4項之未經許可持有子
    彈罪嫌云云。然查，扣案如附表二編號3所示子彈1顆，及附
    表三編號2、⑴之②所示之子彈1顆，經送鑑定後，認不具殺傷
    力，有內政部警政署刑事警察局108年6月12日刑鑑字第1080
    031815號鑑定書、109年9月17日刑鑑字第1090096131號函在
    卷可憑（偵卷一第289頁，本院卷第167頁），是被告持有上
    開子彈各1顆，自無從以前揭規定相繩，本應為無罪之諭知
    ，惟此部分如認有罪，各與其於事實欄一、㈠及事實欄二所
    示犯行中經論罪科刑部分，分別具有事實上及裁判上一罪關
    係，爰均不另為無罪諭知。
參、被告經本院合法傳喚，無正當理由不到庭，爰不待其陳述而
    為一造辯論判決。　　
據上論斷，應依刑事訴訟法第368條、第369條第1項前段、第364
條、第371條、第299條第1項前段，槍砲彈藥刀械管制條例第8條
第4項（修正前）、第12條第4項、第18條第1項前段，刑法第2條
第1項前段、第11條、第55條前段、第47條第1項、第42條第3項
前段、第51條第5款、第7款、第38條第1項、第2項前段，判決如
主文。
本案經檢察官陳香君提起公訴，檢察官王正皓到庭執行職務。
中　　華　　民　　國　　109 　年　　10　　月　　21　　日
                  刑事第六庭  審判長法　官  劉方慈
                                    法　官  朱嘉川
                                    法　官  許曉微
以上正本證明與原本無異。
恐嚇危害安全罪部分不得上訴。
其餘部分如不服本判決，應於收受送達後20日內向本院提出上訴
書狀，其未敘述上訴之理由者並得於提起上訴後20日內向本院補
提理由書（均須按他造當事人之人數附繕本）「切勿逕送上級法
院」。
                                    書記官  徐仁豐
中　　華　　民　　國　　109 　年　　10　　月　　21　　日
附錄：本案論罪科刑法條全文
修正前槍砲彈藥刀械管制條例第8條
未經許可，製造、販賣或運輸鋼筆槍、瓦斯槍、麻醉槍、獵槍、
空氣槍或第4 條第1 項第1 款所定其他可發射金屬或子彈具有殺
傷力之各式槍砲者，處無期徒刑或5 年以上有期徒刑，併科新臺
幣1 千萬元以下罰金。
未經許可，轉讓、出租或出借前項所列槍枝者，處5 年以上有期
徒刑，併科新臺幣1 千萬元以下罰金。
意圖供自己或他人犯罪之用，而犯前二項之罪者，處無期徒刑或
7 年以上有期徒刑，併科新臺幣1 千萬元以下罰金。
未經許可，持有、寄藏或意圖販賣而陳列第1 項所列槍枝者，處
3 年以上10年以下有期徒刑，併科新臺幣7 百萬元以下罰金。
第1 項至第3 項之未遂犯罰之。
犯第1 項、第2 項或第4 項有關空氣槍之罪，其情節輕微者，得
減輕其刑。
槍砲彈藥刀械管制條例第12條
未經許可，製造、販賣或運輸子彈者，處1 年以上7 年以下有期
徒刑，併科新臺幣500 萬元以下罰金。
未經許可，轉讓、出租或出借子彈者，處6 月以上5 年以下有期
徒刑，併科新臺幣300 萬元以下罰金。
意圖供自己或他人犯罪之用，而犯前二項之罪者，處3 年以上10
年以下有期徒刑，併科新臺幣700 萬元以下罰金。
未經許可，持有、寄藏或意圖販賣而陳列子彈者，處5 年以下有
期徒刑，併科新臺幣300 萬元以下罰金。
第1 項至第3 項之未遂犯罰之。
中華民國刑法第305條
以加害生命、身體、自由、名譽、財產之事，恐嚇他人致生危害
於安全者，處2 年以下有期徒刑、拘役或9 千元以下罰金。 
附表一
編號 犯罪事實 原判決罪刑部分之主文 本院判決罪刑部分 1 事實欄一㈠ （即原判決事實欄二㈠） 林建宏犯未經許可，寄藏可發射子彈具有殺傷力之槍枝罪，累犯，處有期徒刑壹年陸月，併科罰金新臺幣參萬元，罰金如易服勞役，以新臺幣壹仟元折算壹日。 上訴駁回。 2 事實欄一㈡ （即原判決事實欄二㈡） 林建宏犯恐嚇危害安全罪，累犯，處有期徒刑參月，如易科罰金，以新臺幣壹仟元折算壹日。 上訴駁回。 3 事實欄二 （即原判決事實欄三） 林建宏犯未經許可，持有可發射子彈具有殺傷力之槍枝罪，累犯，處有期徒刑參年肆月，併科罰金新臺幣伍萬元，罰金如易服勞役，以新臺幣壹仟元折算壹日。 原判決撤銷。 林建宏犯未經許可，持有可發射子彈具有殺傷力之槍枝罪，累犯，處有期徒刑參年肆月，併科罰金新臺幣肆萬元，罰金如易服勞役，以新臺幣壹仟元折算壹日。 
附表二
編號    名     稱            備          註 1 改造手槍1枝 ‧在新北市○○區○○路00巷0 弄0 號5 樓所扣得。 ‧槍枝管制編號：0000000000號，由仿半自動手槍製造之槍枝，換裝土造金屬槍管而成，擊發功能正常，可供擊發適用子彈使用，認具殺傷力。 2 子彈4 顆 ‧⑶⑷其中1 顆為員警於蒐證現場即新北市○○區○○路00號前查扣。其餘在新北市○○區○○路00巷0 弄0 號5 樓所扣得。 ‧鑑定結果：　 ⑴1 顆，認係非制式子彈，由金屬彈殼組合直徑9.0mm 金屬彈頭而成，經試射，可擊發，認具殺傷力。 ⑵1 顆，認係非制式子彈，由口徑9mm 制式空包彈組合直徑約8.7mm 金屬彈頭而成，經試射，可擊發，認具殺傷力。 ⑶1 顆，認係非制式子彈，由口徑9mm 制式空包彈組合直徑約8.7mm 金屬彈頭而成，彈底均發現撞擊痕跡，經試射，可擊發，認具殺傷力。 ⑷1 顆，認係非制式子彈（為⑶之採樣試射後所餘之子彈），經本院送鑑定，經試射，具殺傷力。  3 子彈1顆 ‧在新北市○○區○○路00巷0 弄0 號5 樓所扣得。 ‧認係非制式子彈，由金屬彈殼組合直徑9.0mm金屬彈頭而成，內不具底火、火藥，依現狀，認不具殺傷力。 4 子彈1顆 ‧未經扣案。 ‧被告林建宏於事實欄一㈡所示犯行中，於現場走火擊發，貫穿路旁機車左後照鏡，具殺傷力。 
附表三
編號    名     稱            備          註 1 改造手槍1枝 ‧在新北市○○區○○路0 段000 號內所查獲（與同路段368 號均為便利商店地址）。 ‧槍枝管制編號：0000000000號，由仿半自動手槍製造之槍枝，換裝土造金屬槍管而成，擊發功能正常，可供擊發適用子彈使用，認具殺傷力。 2 子彈4顆 ‧在新北市○○區○○路0 段000 號內所查獲（與同路段368 號均為便利商店地址）。 ‧鑑定結果： ⑴均係非制式子彈，由金屬彈殼組合直徑8.9mm 金屬彈頭而成，採樣1 顆試射，可擊發，認具殺傷力。 ⑵本院就所餘3顆子彈送鑑定試射，其中：   ①子彈2顆具殺傷力   ②子彈1顆不具殺傷力 3 手提包1個 ‧在新北市○○區○○路0 段000 號內所查獲（與同路段368 號均為便利商店地址）。 ‧為供被告林建宏犯事實欄二所示犯行所用之物。